【裁判字號】    99,刑智上易,63
【裁判日期】    990930
【裁判案由】    違反著作權法
【裁判全文】
智慧財產法院刑事判決
                                  99年度刑智上易字第63號
上  訴  人  臺灣板橋地方法院檢察署檢察官
上  訴  人
即  被  告  甲○○
上列上訴人因違反著作權法案件，不服臺灣板橋地方法院98年度
易字第2797號，中華民國99年4 月16日第一審判決（起訴案號：
臺灣板橋地方法院檢察署98年度偵字第16649 號），提起上訴，
本院判決如下：
    主  文
原判決撤銷。
甲○○犯行使偽造準私文書罪，處有期徒刑壹年柒月。扣案如附
表所示之物，均沒收之。
    事  實
一、甲○○明知附表一、二、三所示商標圖樣，分別經日商新力
    電腦娛樂股份有限公司（-．-
    株式會社，下稱日商新力公司）、美商微軟公司（MI
    CROSOFT CORPORATION，下稱美商微軟公司）、日商任天堂
    股份有限公司（任天堂株式會社，下稱日商任天堂公司）向
    經濟部中央標準局（現改制為經濟部智慧財產局）申請商標
    註冊登記，經審定取得商標權，分別指定使用於電腦、錄有
    電腦程式之磁碟、磁卡、磁帶、光碟、電腦遊樂器、電腦遊
    樂器程式及附表一、二、三所示商品名稱之商品，現均仍於
    商標專用期間內，未得該等商標權人同意或授權，不得於同
    一或類似商品使用相同或近似之商標圖樣，亦不得明知為前
    開商品而販賣、意圖販賣而陳列；復明知附表四所示盜版遊
    戲光碟透過「PlayStation2」電視遊樂器主機執行後，在電
    視螢幕將出現如附表一所示之相應商標圖樣，附表五所示盜
    版遊戲光碟透過「XBOX」、「XBOX360 」電視遊樂器主機執
    行後，在電視螢幕將會出現如附表二所示之相應商標圖樣，
    附表六所示盜版遊戲光碟透過「Wii 」、「GAME CUBE 」電
    視遊樂器主機執行後，在電視螢幕出現如附表三所示之相應
    商標圖樣，足使消費者誤認附表四、五、六所示盜版遊戲光
    碟係日商新力公司、美商微軟公司、日商任天堂公司所生產
    、發行、銷售；又明知「PlayStation 2 」系統遊戲程式光
    碟內所儲存之「Programer Tools for the PlayStation2
    computer entertainment system 」（或Library Codes
    for the PlayStation2 computer entertainment system；
    下稱Library Programs）電腦程式，與「XBOX」、「XBOX36
    0 」系統遊戲程式光碟內所儲存之「XBOX Development Kit
    」、「XBOX360 Development Kit 」電腦程式，均係遊戲程
    式與電視遊樂器主機之系統程式間之中介程式（用以使遊戲
    程式控制遊樂器之系統軟體，並進而驅動相對應之「PlaySt
    ation2」與「XBOX」、「XBOX360 」電視遊樂器之硬體，以
    執行相搭配之遊戲程式），分別係日商新力公司、美商微軟
    公司享有著作財產權之電腦程式著作，未經上開著作財產權
    人之同意或授權，不得擅自以移轉所有權之方法散布其重製
    物，亦不得明知係侵害著作財產權之重製物而散布或意圖散
    布而公開陳列、持有；且明知附表四、五、六所示盜版遊戲
    光碟分別係經日商新力公司及不詳之日商新力公司之協力廠
    商、美商微軟公司及不詳之美商微軟公司之協力廠商、日商
    任天堂公司及附表六所示著作權人享有著作權之電腦遊戲程
    式著作，非經各該著作權人之同意或授權，不得擅自意圖營
    利而以移轉所有權之方法散布。又明知附表六所示之遊戲光
    碟經Wii 電視遊樂器主機執行後，在電視螢幕之影像畫面會
    呈現「Licensed by Nintendo」相關授權文字，足為一定用
    意之表示，表徵附表六所示遊戲光碟之權利證明，應以文書
    論，附表六所示遊戲光碟，經販賣而交付時，足以使購買之
    顧客藉由遊戲主機執行時，已將該準私文書置於隨時可得發
    生文書功能之狀況而行使，顯示各該盜版遊戲光碟得日商任
    天堂公司授權之證明，以偽作真，而行使該偽造之準私文書
    ，足以生損害於日商任天堂公司。詎其竟基於移轉所有權之
    方式散布盜版重製光碟、販賣仿冒商標商品及行使偽造準私
    文書之單一犯意決定，自民國98年5 月20日起，向真實姓名
    年籍不詳、自稱「楊致永」之成年男子，一次性承讓而取得
    含有附表四、五、六所示未經日商新力公司、美商微軟公司
    、日商任天堂公司及其他相關公司授權之遊戲程式等電腦程
    式之盜版遊戲光碟後，再以每片50元至70元不等之價格，出
    售予不特定人，並將之運送至客戶指定處所，以此方式牟利
    ，而侵害日商新力公司、美商微軟公司、日商任天堂公司之
    商標權及著作權，與前揭不詳之日商新力公司之協力廠商、
    不詳之美商微軟公司之協力廠商、附表六所示著作權人之著
    作權及日商任天堂公司之損害。嗣經警於98年6 月11日15時
    30分許、同日16時30分許，持搜索票在臺北縣板橋市○○路
    174 巷36弄1 號、臺北縣土城市○○路151 巷23號2 樓之倉
    庫內查獲，並扣得附表四所示盜版之「Play Station2 」系
    統遊戲程式光碟合計3 萬3,138 片、附表五所示盜版之「XB
    OX」、「XBOX360 」系統遊戲程式光碟1 萬3, 305片、附表
    六所示盜版之「Wii 」、「GAME CUBE 」系統遊戲程式光碟
    2 萬9,467 片、98年2 月份估價單4 本、98年3 月份估價單
    6 本、98年3 月份與4 月份估價單5 本、98年退貨單1 本、
    客戶訂貨估價單與帳單15份、「XBOX360 」、「Wii 」、「
    PlayStation2」遊戲名稱編號對照表1 本、4 月份營業額表
    、行動電話1 支（含行動電話門號0000000000號SIM 卡1 張
    ）、上址鑰匙2 支、電腦主機1 臺、出貨估價單19份、「XB
    OX360 」遊戲光碟目錄1 本、客戶聯繫名冊1 張、客戶訂貨
    數量登記表7 張等物（詳如附表所示）。
二、案經日商新力公司、美商微軟公司訴由臺北縣政府警察局海
    山分局移送臺灣板橋地方法院檢察署檢察官偵辦起訴。
    理  由
壹、程序部分：
一、按被告以外之人於審判外之言詞或書面陳述，除法律有規定
    者外，不得作為證據；被告以外之人於審判外向法官所為之
    陳述，得為證據，刑事訴訟法第159條第1項、第159條之1第
    1項分別定有明文。又被告以外之人於審判外之陳述，雖不
    符前四條之規定，而經當事人於審判程序同意作為證據，法
    院審酌該言詞陳述或書面陳述作成時之情況，認為適當者，
    亦得為證據。當事人、代理人或辯護人於法院調查證據時，
    知有第159條第1項不得為證據之情形，而未於言詞辯論終結
    前聲明異議者，視為有前項之同意，刑事訴訟法第15 9 條
    之5定有明文。本件認定事實所引用被告以外之人於審判外
    之陳述，業經本院於準備程序提示並告以要旨後，詢問檢察
    官及被告有無意見，復於審理程序就上開供述證據命為辯論
    ，檢察官及被告就證據能力部分，均當庭表示：「沒有意見
    。」（見本院卷第182至184頁），且迄至本院言詞辯論終結
    前，均未聲明異議，復無證據證明係公務員違背法定程序所
    取得，本院審酌該等證據作成之情況，認為適於為本件認定
    事實之依據，依刑事訴訟法第159條之5第2項規定，應具有
    證據能力。
二、至其餘本判決所引用之卷內文書證據及物證之證據能力部分
    ，並無證據證明係公務員違背法定程序所取得，檢察官及被
    告於原審或本院均未主張排除前開物證之證據能力，且迄於
    原審或本院言詞辯論終結前均未表示異議，本院經審酌前開
    物證並非公務員違背法定程序所取得，亦無刑事訴訟法第15
    9 條之4 顯有不可信之情況，故上揭物證均有證據能力。
貳、實體部分：
一、按我國自35年間中美友好通商航海條約、82年間北美事務協
    調委員會與美國在臺協會著作權保護協定及我國著作權法第
    4條之規定，美國法人得依我國著作權法享有著作權。又我
    國自91年1月1日正式加入「世界貿易組織」，依「世界貿易
    組織協定（WTO Agreement）」所含之「與貿易有關之智慧
    財產權協定」第9條第1項及「保護文學及藝術著作之伯恩公
    約 (The Berne Convention for the Protection of Liter
    ary and Artistic Works）」第3條規定，我國對於同屬世
    界貿易組織會員國國民之著作，應加以保護。而日本國、美
    國均為世界貿易組織之會員國，則本件日本、美國遊戲光碟
    ，依著作權法第4 條第2 款之規定，亦應受我國著作權法之
    保護。本件附表五所示之盜版遊樂光碟之XBOX Development
    Kit 電腦程式著作、附表四所示遊戲光碟之Library Progra
    ms電腦程式著作及附表四、五、六所示盜版遊戲光碟各日商
    新力公司及不詳之日商新力公司之協力廠商、美商微軟公司
    及不詳之美商微軟公司之協力廠商、日商任天堂公司及附表
    六所示著作權人享有著作權之電腦遊戲程式，分別為外國法
    人即美商微軟公司、日商新力公司、日商任天堂公司等相關
    外國法人享有著作財產權，依世界貿易組織協定（WTO Agre
    ement ）之與貿易有關之智慧財產權協定（TRIPs ）第9 條
    第1 項、伯恩公約第3 條規定，就智慧財產權之保護，每一
    會員給予其他會員國民之待遇不得低於其給予本國國民之待
    遇，日本國、美國亦為世界貿易組織之會員國，是上開電腦
    程式著作依我國著作權法第4 條第2 款規定，得受我國著作
    權法之保護，合先敘明。
二、本件訊據被告甲○○對上揭日商新力公司、日商任天堂公司
    、美商微軟公司享有商標權，對日商新力公司對附表四盜版
    光碟之Library Programs電腦程式著作享有著作財產權，對
    附表五所示之盜版遊樂光碟之XBOX Development Kit電腦程
    式著作享有著作財產權，對附表四、五、六所示盜版遊戲光
    碟各為日商新力公司及不詳之日商新力公司之協力廠商、美
    商微軟公司及不詳之美商微軟公司之協力廠商、日商任天堂
    公司及附表六所示著作權人享有電腦遊戲光碟著作財產權，
    及對附表六所示盜版遊戲光碟，經Wii電視遊樂器主機執行
    ，在電視螢幕之影像畫面會呈現「Licensed by Nintendo」
    相關授權文字，足為一定用意之表示，表徵附表六所示遊戲
    光碟之授權表示，應以文書論，而附表六所示遊戲光碟，經
    販賣而交付時，足以使購買之顧客藉由遊戲主機執行時，已
    將該準私文書置於隨時可得發生文書功能之狀況而行使，顯
    示各該盜版遊戲光碟得日商任天堂公司授權之證明，以偽作
    真，而行使該偽造之準私文書，足以生損害於日商任天堂公
    司。被告自98年5月20日起，因向真實姓名年籍不詳、自稱
    「楊致永」之成年男子，一次性承讓而取得含有附表四、五
    、六所示未經日商新力公司、美商微軟公司、日商任天堂公
    司及其他相關公司授權之遊戲程式等電腦程式之盜版遊戲光
    碟後，而以移轉所有權之方式散布盜版光碟、販賣仿冒商標
    商品及因販賣而交付光碟附表六所示遊戲光碟，而使光碟內
    授權文字之影像，為授權之用意表示之準文書，於隨時可得
    發生文書功能而行使等事實，均供認不諱，復經日商新力公
    司之告訴代理人劉晉榮、美商微軟公司之告訴代理人馬蕙蘭
    、日商任天堂公司之告訴代理人徐宏昇之陳述明確，並有附
    表一、附表二、附表三所示商標圖樣之商標檢索資料可查，
    且有經我國美國臺北經濟文化代表處認證之美國著作權局著
    作權登記證書影本4紙、我國駐香港中華旅行社認證之「Li-
    brary Progams」電腦程式著作權利聲明書影本8紙、Play-
    Station2系統真品遊戲軟體光碟之標示面與光碟外包裝封面
    影本，足認日商新力公司享有「Library Programs」電腦程
    式著作之著作財產權之事實。另「XBOX Development Kit」
    、「XBOX360 Development Kit」電腦程式著作權證明影本
    、扣案盜版光碟中微軟發行遊戲軟體一覽表、微軟遊戲之著
    作權證明資料各乙份，足認美商微軟公司享有「XBOX Deve-
    lopment Kit」、「XBOX360 Development Kit」及附表五所
    示屬美商微軟公司自行開發遊戲軟體光碟等電腦程式著作之
    著作財產權之事實，又Wii 及Game Cube遊戲光碟經遊樂器執
    行時，螢幕畫面顯示內容之例示畫面、已發行Wii 遊戲軟體
    一覽表、任天堂公司發行GameCube遊戲軟體一覽表，足見日
    商任天堂公司就所發行遊戲軟體享有著作財產權之事實，又
    任天堂公司出具之鑑定意見書、日商新力公司出具之鑑視證
    明書、美商微軟公司出具之鑑定報告書及附件影本，足認扣
    案遊戲軟體光碟為盜版光碟之事實。又附表四所示盜版遊戲
    光碟透過「PlayStation 2 」電視遊樂器主機執行後，在電
    視螢幕將出現如附件一所示之相應商標圖樣，附表五所示盜
    版遊戲光碟透過「XBOX」、「XBOX 360」電視遊樂器主機執
    行後，在電視螢幕將會出現如附表二所示之相應商標圖樣，
    附表六所示盜版遊戲光碟透過「Wii 」、「GAME CUBE 」電
    視遊樂器主機執行後，在電視螢幕出現如附表三所示之相應
    商標圖樣，亦有盜版光碟勘驗照片及鑑視證明書、鑑定意見
    書等可憑。並有扣案附表四、附表五、附表六扣案及搜索時
    現場照片32幀可佐。再者，參酌「楊致永」名片1 張、房屋
    租賃契約書1 份，及證人張淑齡警詢陳述，足見確有楊致永
    其人存在，僅真實年籍無法確認，又被告自98年5 月間前接
    手承租人，繼續向房東張淑齡承租臺北縣土城市○○路151
    巷23號2 樓作為堆放盜版光碟之倉庫乙情，足見被告甲○○
    之自白核與上開其他事證相符，堪認被告自白之可信性，是
    被告犯行至臻明確，堪以認定。
三、核被告所為係犯著作權法第91條之1第3項之明知係侵害著作
    財產權之重製光碟而散布罪、商標法第82條之販賣仿冒商標
    商品罪及刑法第216條行使同法第220條第2項、第210條偽造
    準私文書罪。被告明知係侵害著作財產權之重製物，為散布
    而持有盜版遊戲光碟之低度行為，應為散布之高度行為所吸
    收，不另論罪。次按刑事法若干犯罪行為態樣，本質上原具
    有反覆、延續實行之特徵，立法時既予特別歸類，定為犯罪
    構成要件之行為要素，則行為人基於概括之犯意，在密切接
    近之一定時、地持續實行之複次行為，倘依社會通念，於客
    觀上認為符合一個反覆、延續性之行為觀念者，於刑法評價
    上，即應僅成立一罪，學理上所稱「集合犯」之職業性、營
    業性或收集性等具有重複特質之犯罪均屬之，例如經營、從
    事業務、收集、販賣、製造、散布等行為概念者是（最高法
    院95年度臺上字第1079號、第3937號、第4686號判決意旨參
    照）。又95年7月1日起施行之修正刑法，已將連續犯及其性
    質類似之常業犯規定悉予刪除，考其立法旨趣，係因對於多
    次原可獨立評價之行為，僅論以一罪，不無鼓勵犯罪之嫌，
    亦與國民對於法律之感情相悖。是就集合犯及接續犯之觀念
    ，於判斷時，自不能無限擴張，除仍應受社會通念之支配外
    ，尤應注意其公平性、合理性，使與經驗法則、論理法則及
    比例原則等一般法律適用之原理原則相適合，否則即與上揭
    修法精神不符。就意圖營利而以移轉所有權之方法散布等販
    賣行為言，雖亦預定有實行複次作為之性質，而屬集合犯之
    一種，然認定其行為之罪數，亦應秉此原則決之，並非無所
    限制（最高法院96年度臺上字第787 號判決意旨參照）。本
    案被告甲○○自98年5 月20日起，向真實姓名年籍不詳、自
    稱「楊致永」之成年男子，一次性承讓「楊致永」前供散布
    之盜版遊戲光碟，再予散布之行為，是被告既是一次性持有
    供散布之盜版光碟，則其主觀上就販賣含扣案附表四、五、
    六所示盜版光碟在內之盜版光碟，應是基於反覆、延續實施
    之一次犯意決定，在社會通念上被告要實現其一次性承讓之
    盜版光碟之必要手段即是反覆、延續實施散布盜版光碟，始
    能達成其目的，故被告自98年5 月20日起至同年6 月11日間
    ，先後多次販賣仿冒商標商品、散布侵害著作財產權重製物
    之行為，及因販賣而交付盜版光碟予買受人之同時，將光碟
    內電磁記錄經電腦或機器處理，而顯示授權文字影像，應以
    文書論之準私文書置於隨時可得發生文書功能之狀況，而達
    於行使之程度，所涉犯之刑法第216 條行使同法第220 條第
    2 項、第210 條之偽造準私文書罪，於密集期間內以相同之
    方式持續進行，未曾間斷，具有反覆、延續實行之特徵，從
    而在行為概念上，縱有多次販賣（散布）之舉措，仍應評價
    認係包括一罪之集合犯，均僅論以一罪。又被告以一行為而
    觸犯上開3 罪，為想像競合犯，應依刑法第55條規定論以一
    較重之行使偽造準私文書罪。又上開因販賣而交付盜版光碟
    予買受者之同時，置光碟內之授權文字之影像，為一定用意
    表示之準私文書於行使狀態而行使之事實，雖未經檢察官起
    訴，然此部分與前開起訴事實具有裁判上一罪關係，本院自
    得併予審理。
四、原審以被告甲○○所犯事證明確，予以論罪科刑，固非無見
    。惟查：(一)原審疏未審酌就與起訴事實具有裁判上一罪之未
    經起訴之附表六所示盜版遊戲光碟，經遊樂器主機執行時，
    螢幕會顯示有保留一切權利或授權影像之一定用意表示，應
    以文書論，被告因販賣而交付盜版遊戲光碟予買受人之同時
    ，已將該準私文書置於隨時可得發生文書功能之狀況，而達
    於行使之程度，所涉犯之刑法第216 條行使同法第220 條第
    2 項、第210 條之偽造準私文書罪等，原審判決法條之適用
    ，顯有不當；(二)如附表四所示之PS2 盜版遊戲光碟之一部分
    光碟（其「侵害商標圖樣」欄註明「附表一者」）、附表五
    所示XBOX盜版遊戲光碟之編號1 其中1 片、編號151 、185
    、197 、236 共5 片，及XBOX盜版遊戲光碟之全部（即編號
    453 至818 ）共12804 片、附表六所示之「Wii 」、「GAME
    CUBE」盜版遊戲光碟，應依商標法第83條予以宣告沒收（詳
    如後述），原判決依著作權法第98條宣告沒收，亦有未洽。
    是以，檢察官上訴略以原審疏未審酌被告涉犯刑法第216 條
    行使同法第220 條第2 項、第210 條之偽造準私文書罪，且
    被告前於94年間涉犯以明知係侵害著作權之重製光碟而散布
    為常業罪，經臺灣板橋地方法院檢察署以95年度偵字第1297
    3 號偵查起訴，並經臺灣板橋地方法院以95年度訴字第3576
    號為罪刑判決，現仍在本院審理中，竟再犯本案，指摘原審
    判決過輕，為有理由。雖本件被告亦提起上訴，指原審量刑
    過重云云。惟本案查扣盜版遊戲光碟數量達7 萬餘片，其侵
    害之犯罪情節非輕，已嚴重影響告訴人之著作財產權及商標
    權等權利，原審量處有期徒刑10月，核屬過輕。被告固否認
    有行使偽造準私文書之犯行，並辯稱：「盜版光碟不是當原
    版在賣，在販賣的時候，消費者也知道這是盜版光碟，且價
    格也不是以原版的價格在賣」云云（見本院卷第145 頁之準
    備程序筆錄第3 項) 。但查，被告所稱「不是當原版在賣」
    、「價格也不是以原版價格在賣」，因為檢察官並未起訴被
    告觸犯詐欺取財罪，所以被告辯稱「不是原版的價格在賣」
    等語是針對未被起訴之詐欺罪作答辯。至於所稱「消費者也
    知道這是盜版光碟」云云，也無礙行使偽造準私文書罪行成
    立，蓋不論偽造私文書或偽造準私文書，其罪之本質均相同
    ，犯罪構成要件也相同，即是有權簽名之人所為之簽名，不
    是文書名義人而署名，在偽造私文書是構成的，刑法第220
    條第2 項之準私文書，亦同，故被告所辯均不足採。從而，
    檢察官上訴為有理由，被告上訴為無理由，且原審判決適用
    法條亦有不當，自應由本院予以撤銷改判。
五、爰審酌被告前於95年間因違反著作權法案件，現仍於本院審
    理中，竟仍不知悔改，復販賣扣案盜版光碟，且扣案盜版遊
    戲光碟高達7 萬餘片，對被害人等造成重大損害，並破壞我
    國保護智慧財產權之努力，顯不可取，兼衡被告身心健全不
    思正業賺取錢財，依其工作生活經驗，具有著作權之概念等
    犯罪動機、目的、手段、智識程度，及其犯罪後坦承犯行等
    一切情狀，量處如主文第2 項所示之刑。
六、又按著作權法第91條之1 第4 項係92年7 月9 日著作權法修
    正時所增訂，觀其立法說明係為消弭此類犯罪組織，對於散
    布盜版物之人，如供出盜版物之來源，因而破獲上游者，宜
    予減輕其刑，鼓勵其與司法機關合作，爰參照毒品危害防制
    條例第17條之立法例增訂第4 項規定。又關於供出毒品來源
    ，因而破獲者，得減輕其刑之規定，依最高法院97年台上字
    第1475號裁判意旨，認所稱「供出毒品來源，因而破獲者」
    ，係指被告供出毒品來源之有關資料，諸如前手之姓名、年
    籍、住居所、或其他足資辨別之特徵等，使調查或偵查犯罪
    之公務員因而對之發動調查或偵查並破獲者而言。申言之，
    被告之「供出毒品來源」，與調查或偵查犯罪之公務員對之
    發動調查或偵查並進而破獲之間，論理上須具有先後且相當
    的因果關係，始得適用減刑之規定。著作權法第91條之1 第
    4 項之立法既係仿其立法例（僅法條文字有「物」品及「毒
    」品一字之差），自應同理適用上開見解。但查，本件被告
    雖「供出物品來源」，但其所供述之「楊致永」，其真實姓
    名年籍不詳，司法警察或檢察官無法進一步施以調查或偵查
    ，更無所謂破獲可言，自無適用著作權法第91條之1 第4 項
    得減輕其刑之規定。復按，著作權法第91條第3 項之以重製
    於光碟之方法侵害著作財產權罪，乃同條第2 項之普通重製
    侵害著作財產權罪之加重規定，其罪刑均屬獨立，其基本之
    犯罪，自不再論處，此與借刑立法之例（如刑法第320 條第
    2 項、第339 條第2 項），雖亦有獨立之罪名，但其條文本
    身並無刑罰之規定，是於裁判時，仍須併引其罰出刑由之法
    條依據者，尚屬有別。本件被告犯明知係侵害著作財產權之
    重製光碟而散布罪，依上說明，僅成立著作權法第91條之1
    第3 項之罪，無再論以同條第2 項之罪之餘地（最高法院97
    年度台上字第1509號判決意旨參照）。是以，原審判決所犯
    法條部分引用著作權法第91條之1 第2 項，核係贅引，均附
    此敘明。
七、扣案如附表編號1 所示之之盜版遊戲光碟（詳見附表四、五
    、六）共75,910片，均係被告犯本件散布侵害著作權犯罪所
    用之物且為被告所有；至本件扣案如附表四所示之PS2 盜版
    遊戲光碟之一部分光碟（其「侵害商標圖樣」欄註明「附表
    一者」），經遊樂器主機執行時，在螢幕畫面上會出現如附
    表一所示之相應商標圖樣；附表五所示XBOX盜版遊戲光碟之
    編號1 其中1 片、編號151 、185 、197 、236 共5 片，及
    XBOX盜版遊戲光碟之全部（即編號453 至818 ）共12804 片
    ，經遊樂器主機執行時，在螢幕畫面上會出現如附表二所示
    之相應商標圖樣；附表六所示之「Wii 」、「GAME CUBE 」
    盜版遊戲光碟，經「Wii 」、「GAME CUBE 」遊樂器主機執
    行時，在螢幕畫面上會出現如附表三所示之相應商標圖樣（
    詳如附表六「侵犯之商標圖樣」欄所示），均應依商標法第
    83條規定沒收。是如附表四所示之PS2 盜版遊戲光碟之一部
    分光碟（其「侵害商標圖樣」欄註明「附表一者」）、附表
    五所示XBOX盜版遊戲光碟之編號1 其中1 片、編號151 、18
    5 、197 、236 共5 片，及XBOX盜版遊戲光碟之全部（即編
    號453 至818 ）共12804 片、附表六所示之「Wii 」、「GA
    ME CUBE 」盜版遊戲光碟，均係觸犯商標法第82條之販賣仿
    冒商標之商品，本院原即應依商標法第83條宣告沒收，但亦
    得依著作權法第98條規定，依職權審酌宣告沒收，惟按商標
    法第83條及著作權法第98條均有關於沒收之特別規定，應優
    先於刑法第38條第1 項第2 款而適用。而商標法第83條規定
    「犯前二條之罪所製造、販賣、陳列、輸出或輸入之商品，
    或所提供於服務使用之物品或文書，不問屬於犯人與否，沒
    收之。」係採義務沒收主義，法院並無裁量沒收與否之權限
    ；著作權法第98條規定「犯第九十一條至第九十三條、第九
    十五條至第九十六條之一之罪，供犯罪所用或因犯罪所得之
    物，得沒收之。但犯第九十一條第三項及第九十一條之一第
    三項之罪者，其得沒收之物，不以屬於犯人者為限。」則
    係採職權沒收主義，沒收與否，法院有裁量之權。採義務沒
    收主義者，自應優先於採職權沒收主義之規定而適用（最高
    法院79年度台上字第5137號刑事判例意旨、最高法院98年度
    台上字第5238號判決意旨可資參照）。是就附表四所示之PS
    2 盜版遊戲光碟之一部分光碟（其「侵害商標圖樣」欄註明
    「附表一者」）、附表五所示XBOX盜版遊戲光碟之編號1 其
    中1 片、編號151 、185 、197 、236 共5 片，及XBOX盜版
    遊戲光碟之全部（即編號453 至818 ）共12804 片、附表六
    所示之「Wii 」、「GAME CUBE 」盜版遊戲光碟（同時為仿
    冒商標商品），本院應依商標法第83條規定宣告沒收，其餘
    盜版遊戲光碟則依著作權法第98條規定沒收。又扣案如附表
    編號2 至15所示物品，均係供被告犯著作權法第91條之1 之
    罪所用之物，不問屬於被告與否，均依著作權法第98條規定
    沒收。
據上論斷，應依刑事訴訟法第369條第1項前段、第364條、第299
條第1項前段，商標法第82條、第83條、著作權法第91條之1第3
項、第98條、刑法第11條、第216條、第210條、第220條第2項、
第55條，判決如主文。
本案經檢察官黃惠敏到庭執行職務。
中    華    民    國    99    年    9     月    30    日
                    智慧財產法院第二庭
                          審判長法  官  陳忠行
                                法  官  蔡惠如
                                法  官  曾啟謀
以上正本證明與原本無異。
如不服本判決應於收受本判決後10日內向本院提出上訴書狀，其
未敘述上訴理由者，並得於提起上訴後10日內向本院補提理由書
狀（均須按他造當事人之人數附繕本）「切勿逕送上級法院」。
中    華    民    國    99    年    9     月    30    日
                                書記官  王月伶
附錄：本案論罪科刑法條全文
著作權法第91條之1
擅自以移轉所有權之方法散布著作原件或其重製物而侵害他人之
著作財產權者，處三年以下有期徒刑、拘役，或科或併科新臺幣
五十萬元以下罰金。
明知係侵害著作財產權之重製物而散布或意圖散布而公開陳列或
持有者，處三年以下有期徒刑，得併科新臺幣七萬元以上七十五
萬元以下罰金。
犯前項之罪，其重製物為光碟者，處六月以上三年以下有期徒刑
，得併科新臺幣二十萬元以上二百萬元以下罰金。但違反第八十
七條第四款規定輸入之光碟，不在此限。
犯前二項之罪，經供出其物品來源，因而破獲者，得減輕其刑。
商標法第82條
明知為前條商品而販賣、意圖販賣而陳列、輸出或輸入者，處一
年以下有期徒刑、拘役或科或併科新臺幣五萬元以下罰金。
刑法第210條
偽造、變造私文書，足以生損害於公眾或他人者，處五年以下有
期徒刑。
刑法第216條
行使第二百十條至第二百十五條之文書者，依偽造、變造文書或
登載不實事項或使登載不實事項之規定處斷。
刑法第220條
在紙上或物品上之文字、符號、圖畫、照像，依習慣或特約，足
以為表示其用意之證明者，關於本章及本章以外各罪，以文書論
。
錄音、錄影或電磁紀錄，藉機器或電腦之處理所顯示之聲音、影
像或符號，足以為表示其用意之證明者，亦同。
附表
編號    應沒收物品                      數量
1       盜版遊戲光碟
        （詳見附表四、五  、六）   75,910片
2       98年2月份估價單                 4本
3       98年3月份估價單                 6本
4       98年3、4月份估價單              5本
5       98年退貨單                      1本
6       客戶定貨估價單與帳單            15份
7       遊戲名稱編號對照表              1本
8       4月份營業額表                   1份
9       門號0000000000號行動電話
        （含晶片卡1張）                 1支
10      倉庫鑰匙                        2支
11      電腦主機                        1台
12      出貨估價單                      19份
13      遊戲光碟目錄                    1本
14      客戶聯繫名冊                    1張
15      客戶訂貨數量登記表              7張


司法院資訊處製作；財團法人民間司法改革基金會備份。
